---
title: "Revisão de conceitos básicos"
author: "Daniel Maurenza de Oliveira"
date: "https://github.com/dmaurenza/Curso-Intermediario-R"
output: html_document
---
<style type="text/css">
body, td {
   font-size: 18px;
}
code.r{
  font-size: 16px;
}
pre {
  font-size: 16px
}
h1,h2,h3,h4,h5,h6{
  font-size: 24pt;
}
</style>


Nesta aula faremos uma revisão sobre conceitos e operacionalização de comandos essenciais para o bom uso do R. Inicialmente, veremos que o R funciona como uma calculadora. Depois, vamos rever as classes dos objetos que podem ser criados no R, tais como vetores, matrizes, dataframes e listas

# Elementos da Aula

1. [Operações matemáticas](#anchor1)
2. [Classes de objetos](#anchor2)
3. [Vetores](#anchor3)
4. [Matrizes](#anchor4)
5. [Dataframes](#anchor5)
6. [Listas](#anchor6)

## Operações matemáticas {#anchor1}

O R funciona como uma calculadora fazendo operações matemáticas

```{r klippy, echo=FALSE, include=TRUE}
klippy::klippy(position = c('top', 'right'), color = 'auto', tooltip_message = "Copy code", tooltip_success = "Copied!")
```

```{r}

# soma
5 + 5 

# subtração
10 - 5 

# divisão
10 / 2 

# multiplicação
5 * 2 

# raiz quadradra
sqrt(x = 15)

# elevar a um expoente
5^2

# pi
pi 

```
Na programação nomeamos os objetos para que possamos utilizá-los posteriormente. Você pode nomear um objeto através dos operadores "<-" ou "=". A primeira forma é a mais fácil de ser interpretada, e não se confunde com "=" utilizado nos argumentos, além de haver o atalho "Alt" + "-". Para nomear um objeto, não inicia-se com números e não utiliza-se espaços entre as letras. Além disso, o R é uma programação "case-sensitive", ou seja, letras maiúsculas diferem de letras minúsculas
```{r}
resultado <- 5 + 5

resultado

```

O uso de "==" difere de "=". Se você escrever n == 2, você esta perguntando se "n" é igual a "2". Quando você escreve n = 2, você esta mudando o valor de n para 2

"==" é um operador lógico, e portanto o resultado é um objeto chamado "logical" (também conhecido como booleano).

```{r}
n = 2

n

class(n)

n==2

class(n==2)
```

## Classes de objetos {#anchor2}

Existem diversas classes de objetos, mas os mais comuns são "Numeric", "Character", "Interger", "logical" e "double". Vamos ver na prática essas classes, como perguntamos ao R qual é a classe de um objeto, e como alteramos a classe de um objeto

```{r}
class(x = 5)

class(resultado)

ola <- "Olá alunos Bud!"

class(x = ola )

# o 5 é um número?

is.numeric(x = 5) 

# o 5 é um caractere?
is.character(x = 5)


# a expressão "Olá alunos Bud!" é formada por caracteres?
is.character(x = "Olá alunos Bud!")


# o número 5 é inteiro?
is.integer(x = 5) 


# o número 5 é inteiro?
is.integer(x = 5L) 

```

O R não sabe se o número 5 é inteiro pois, na ‘concepção’ dele, pode haver uma casa decimal em algum ponto que não o caracterize como número inteiro. Portanto, você precisa adicionar o “L” ao lado dele para que o R entenda.

Por conta dessa incerteza, o R também classifica os números como um objeto da classe "double", que pode ser um número inteiro ou contínuo.

```{r}
a <- is.double(x = 5)

b <- is.double(x = 5L)

```

Objetos da classe "Logical", também conhecido como "boolean", é muito usado nas indexações (veremos indexações mais adiante). Objetos "Logical" indicam se o valor é verdadeiro (TRUE) ou falso (FALSE)

```{r}

c <- 5

is.logical(a)

is.logical(b)

is.logical(c)

class(c)

```

É possível forçar/converter/transformar uma classe de um objeto, usando "as." antes da classe de objeto desejada. Porém, nem todas as conversões são possíveis. O número 5 pode ser convertido em um caractere 5, mas o caractere x não pode ser transformado em número

```{r}
inteiro <- is.integer(x = 5) 

class(inteiro)

inteiro <- as.integer(x = 5)

class(inteiro)

# Outro exemplo

class(5)

char <- as.character(5)

class(char)

char_num <- as.numeric(char)

class(char_num)

char <- as.character("letra")

class(char)

as.numeric(char)

class(char)

```

---

##### Exercício

1. Qual a raiz quadrada 9 + soma de 3 com 5?
Dica: Utilize parenteses para facilitar a interpretação.

2. Armazene o resultado do exercício 1 em objeto chamado "resultado", e multiplique por "pi"

3. Nomeie um objeto contendo o número 5 como “n_5”. Pergunte ao R qual a classe do objeto n_5. Faça com que o “n_5” seja um objeto da classe “caractere”

---

### Vetores {#anchor3}

Até o momento vimos como armazenar em um objeto um único valor, sejá número, letra ou valores boolean. Porém, a maioria das vezes estamos interessados em armazenar um conjuntos de valores.

Para juntar juntar diferentes valores usa-se a função "c", que refere-se à abreviação de "concatenar". Para este objeto, damos o nome de vetor. Consequentemente, um vetor pode ser "numeric", "charactere" ou "logical". 

```{r}
vetor <- c(1, 2, 3, 4, 5, 6)

vetor

class(vetor)

```

Para exemplificar, vamos criar um objeto com a idade de um conjunto de pessoas


```{r}
idade <- c(27, 24, 22, 29, 23)

# qual a classe do objeto idade?
class(x = idade)

# o objeto idade é um vetor?
is.vector(x = idade)

```

Adicionando valores ao vetor


```{r}
idoso <- 70

idade

idoso

idade <- c(idade, idoso)

is.vector(idade)

```

Criando um vetor concatenando objetos da classe "character"

```{r}

frutas <- c("banana", "maça", "laranja", "manga", "uva")

class(frutas)

is.vector(frutas)

limao <- "limão"

frutas

limao

frutas <- c(frutas, limao)

frutas
```

Um valor da classe "numeric" pode ser transformado em "character", mas um "character" não pode ser transformado em um "numeric"

```{r}
idade_fruta <- c(idade, frutas)

class(idade_fruta)

is.vector(idade_fruta) 

```

### Matrizes {#anchor4}

Um conjunto de vetores pode ser organizado dentro de uma matriz, criada a partir da função "matrix". A matriz é criada determinando quantas linhas e quantas colunas ela deve assumir. Uma matriz pode ser preenchida por linhas (byrow = TRUE) ou por colunas (byrow = FALSE)

```{r}
matrix(idade)

matrix(idade, nrow = 2, ncol = 3)

matrix(idade, nrow = 3, ncol = 2)

matrix(idade, nrow = 2, ncol = 3, byrow = T)

matrix(idade, nrow = 2, ncol = 3, byrow = F)
```

A matriz é umaa tabela bi-dimensional, portanto é possível criar uma matriz a partir de dois ou mais vetores, desde que os vetores tenham o mesmo tamanho (número de valores):

```{r}
altura <- c(1.75, 1.56, 1.67, 1.70, 1.62, 1.77)

altura

idade

idade_altura <- matrix(data = c(idade, altura), nrow = 6, ncol = 2, byrow = FALSE)

idade_altura


idade_altura_fruta <- matrix(data = c(idade_altura, frutas),nrow = 6, ncol = 3, byrow = FALSE)

# podemos omitir algumas informações.
matrix(data = c(idade_altura, frutas),nrow = 6, byrow = FALSE)

matrix(data = c(idade_altura, frutas))

```

### Dataframes {#anchor5}
Dataframe é o tipo de objeto mais utilizado nas análises de dados, criado pela função "data.frame". Um dataframe é uma tabela similar às que criamos em excel, com duas dimensões, as linhas e as colunas. Ao contrário da matriz, o dataframe pode comportar diferentes tipos de objetos, desde que esteja em colunas distintas.


```{r}
# um vetor com nomes
nomes <- c("Joana", "Joao", "Maria", "Pedro", "Ana", "Paulo")
# um vetor lógico
logico <- c(TRUE, FALSE, TRUE, TRUE, FALSE, TRUE)
# um data frame
idade

# Um data.frame com estes 3 vetores

dados <- data.frame(idade, nomes, logico)

dados

```

Veja que é possível nomear as linhas

```{r}

nome_linha <- c("a", "b", "c", "d", "e", "f")

dados <- data.frame(idade, nomes, logico, row.names = nome_linha)

# outra forma de nomear linhas
dados2 <- data.frame(idade, nomes, logico)

rownames(dados2) <- nome_linha

dados2

```

Existem outras formas para criarmos um dataframe

```{r}

df_idade_altura <- as.data.frame(idade_altura)

df_idade_altura

```

Ué, porque apareceram nomes de colunas V1 e V2? Para criarmos tanto matrix como data.frame, utilizamos os vetores idade e altura. Porém, ao contrário das matrizes, os data.frames tornam o nome dos vetores como nome das colunas. Isso ocorre porque se não informarmos o número de colunas na função matrix, o R não sabe qual seria o nome da coluna esperada. Veja:

```{r}

matrix(data = c(idade_altura),ncol = 2, byrow = FALSE)

```

Para nomear as colunas de um dataframe ou matriz podemos usar a função "colnames"

```{r}

colnames(df_idade_altura)

colnames(df_idade_altura) <- c("idade", "altura")

df_idade_altura

```

Podemos adicionar novas colunas e linhas, por meio das funções cbind e rbind, respectivamente

```{r}
# "cbind" adiciona colunas
df_idade_altura_frutas_cbind <- cbind(df_idade_altura, frutas)

df_idade_altura_frutas_cbind


# "rbind" adiciona linhas


df_idade_altura_frutas_rbind <- rbind(df_idade_altura_frutas_cbind, c(25, 1.80, "melancia"))

df_idade_altura_frutas_rbind

```


### Listas {#anchor6}

Uma outra forma de armazenar dados é através da criação de listas com a função "list". Cada elemento de uma lista pode ser um vetor, matriz ou outro tipo de objeto (inclusive, outra lista). A idéia central da lista é que ela guarda cada elemento em uma ‘dimensão’ diferente.



```{r}

idade

nomes

dados

df_idade_altura

coisas <- list(idade, nomes, dados, df_idade_altura)

coisas

#rm(list=ls())
```
---

##### Exercícios

4. Qual é a diferença entre a matrix idade_altura e a matrix idade_altura_fruta? Dica, veja a aba "ambiente" do RStudio!

5. Crie dois vetores com uma informação que você desejar; Crie um data.frame contendo a informação destes dois vetores; Adicione uma nova coluna ao data.frame criado; Coloque tudo isto em uma lista

