---
title: "Função loop For"
author: "Daniel Maurenza de Oliveira"
date: "https://github.com/dmaurenza/Curso-Intermediario-R"
output: html_document
---
<style type="text/css">
body, td {
   font-size: 18px;
}
code.r{
  font-size: 16px;
}
pre {
  font-size: 16px
}
h1,h2,h3,h4,h5,h6{
  font-size: 24pt;
}
</style>

Nesta aula vamos aprender a usar uma das funções loop. As funções loop são usadas para aplicar a mesma tarefa para um dado conjunto de dados de acordo com os níveis de um fator. Existem diversas funções loop, mas nós vamos focar na função loop "for",

# Elementos da Aula

1. [Loop "for" em Vetores](#anchor1)
2. [Loop "for" em Dataframes](#anchor2)


## Loop "for" em Vetores {#anchor1}

As funções loop servem para que um determinado comando (ou conjunto de comandos) aplicado para um nível de um fator seja executado repetidamente aos outros níveis. É como se para cada nível de um fator elas aplicassem uma tarefa, fossem para outro nível, repetissem a mesma tarefa; corresse para o próximo nível, repetisse a mesma tarefa; por aí vai… 

A função loop "for" funciona da seguinte maneira:  for(var in seq) {command}. Ou seja, para cada valor de "var" dentro de "seq", o R executa os comandos que estão entre as chaves.

No nosso primeiro contato com a esta função, vamos pedir que o R print (imprimir) números em uma sequência.


```{r klippy, echo=FALSE, include=TRUE}
klippy::klippy(position = c('top', 'right'), color = 'auto', tooltip_message = "Copy code", tooltip_success = "Copied!")
```

```{r}
for (i in 1:10) {
  print(i)
}
```

Vamos ver o que o "for" está fazendo em câmera lenta
```{r}

for (i in 1:10) {
  print(i)
  Sys.sleep(time = 1)
}

```

Um exemplo com letras

```{r}
x <- letters[1:4]

for (i in seq_along(along.with = x)) {
  print(x[i])
  Sys.sleep(time = 1)
}
```
Outro exemplo
```{r}
library(tidyverse)
alunos <- read_csv("dados/alunos_alterado.csv")
alunos

alunos$nome

for (i in alunos$nome){
  print(i)
}


for (i in alunos$nome){
  print(paste("aluno", i))
}

```

Ou seja, pedimos ao R para na linha i, printar o nome i da planilha alunos. Neste caso, o tamanho de i é igual ao tamanho de alunos$nome


Vamos ver uma outra forma que talvez seja mais facil de entender. No argumento seq, nós vamos utilizar a expressão 1:n. Ou seja, for(i in 1:n) {comandos}. A expressão “i in 1:n” indica que os valores de i serão de i = 1 até i = n. Assim, na primeira rodada i = 1, na segunda i = 2, e assim por diante até que i = n.

Primeiro precisamos criar um objeto vazio para armazenar o resultado da operação. Vamos criar um objeto numérico vazio, chamado "resu" (abreviação de resultado). Depois, vamos executar para cada linha de "resu" uma operação matemática

```{r}
resu <- numeric(0) 
resu  


for (i in 1:5) { # será o i = 1, i = 2, i = 3, i = 4, i = 5
  resu[i] <- i^2 # realiza a operação e armazena no vetor resu
} # fim da função
resu

```
Outro exemplo. Vamos pedir para o R multiplicar a idade de cada aluno por 2
```{r}
idade <- alunos$idade

idade_x2 <- numeric()

for (i in 1:length(idade)) { # será o i = idade [1], i = idade [2], i = idade [3], i = idade [n]
  idade_x2[i] <- idade [i] * 2 # realiza a operação e armazena no vetor idade_x2
} # fim da função

idade
idade_x2

```
Para não ficar dúvidas, vamos fazer um “filme” para demonstrar o que a função "for" está fazendo.

```{r}
plot(0:10,0:10, type="n") # plota um gráfico vazio 

for (i in 1:9) {
  text(i,i, paste("Passo", i)) # plota um texto no gráfico
  Sys.sleep(1) ## retarda os passos em 1 s
}

```

---

# Exercícios

1. A sequência de Fibonacci é uma sequência numérica conhecida na matemática. Os dois primeiros números da sequência são [1, 1]. Os números subsequentes são compostos pela soma dos dois números anteriores. Assim, o terceiro número da sequência de Fibonacci é 1 + 1 = 2, o quarto é 1 + 2 = 3, e assim por diante.
Utilize a função loop "for" para descobrir os 12 primeiros números da sequência de Fibonacci


2. Mude os dois primeiros elementos da sequencia para 2 e 2

3. Mude os dois primeiros elementos da sequencia para 3 e 2

4. Modifique o código para que os valores sejam compostos pela diferença entre o primeiro e o segundo valor imediatamente anteriores.

5. Modifique o código para que os valores sejam compostos pela diferença entre os dois valores imediatamente anteriores somada ao terceiro valor imediatamente anterior. Faça inicialmente com que a sequencia comece com 3 valores [1,1,1]

---

#### Loop "for" em Dataframes {#anchor2}

A sequência lógica para usarmos a função loop "for" em dataframes é similar à que usamos em vetores, porém, utilizando a indexação de dataframes .

```{r}
nome_pe_mao <- data.frame(nome = NA, pe = NA, mao = NA)

for(i in 1:nrow(alunos)){
  #i = 1
  nome_pe_mao[i, 1] <- alunos[i, "nome"]
  nome_pe_mao[i, 2] <- alunos[i, "pe"]
  nome_pe_mao[i, 3] <- alunos[i, "mao"]
  
}

nome_pe_mao
```
Para exemplificarmos melhor, vamos fazer uma amostragem utilizando a função "for" para realizar sorteios e amostragens aleatóreas. Similar ao jogo da megasena. Desta vez vamos usar uma matrix, mas não se preocupe, a indexação de matrix é igual à de dataframe.

Vamos sortear 20 jogos da megasena e criar a matriz para armazenar os jogos

```{r}
njogos <- 20 

numeros <- matrix(NA, nrow = 6, ncol = njogos)
```

Agora vamos sortear 20 jogos com 6 números que varia de 1 a 60
```{r}
for (i in 1:njogos) { # determina o número total de jogos sorteados

    numeros[, i] <- sample (1:60, 6) # realiza a amostragem de 6 números por jogo
    
}
numeros

```

Vamos ver o que aconteceu
```{r results='hide'}
numeros <- matrix(NA, nrow = 6, ncol = njogos) # criar a matriz para armazenar os jogos

for (i in 1:njogos) { # determina o número total de jogos sorteados
  
  numeros[, i] <- sample (1:60, 6) # realiza a amostragem de 6 números por jogo
  print(numeros)
  Sys.sleep(0.3)
  
}
numeros
```

Ou seja, foram amostrados aleatoriamente 6 números que variam de 1 a 60, e armazenados para cada coluna i do dataframe numeros ([,i]).

---

# Exercícios


6. Utilizando as funções "For" e "write_csv", crie um arquivo .csv para cada coluna da planilha Alunos. Dica!!! utilize a função "paste" para nomear os arquivos que serão salvos em cada rodada do loop. 
