---
title: "Gráficos"
output: html_document

---
<style type="text/css">
body, td {
   font-size: 18px;
}
code.r{
  font-size: 16px;
}
pre {
  font-size: 16px
}
h1,h2,h3,h4,h5,h6{
  font-size: 24pt;
}
</style>

Nesta aula vamos aprender a usar a função theme(). A função theme() tem por objetivo ajustar/customizar elementos do gráficos não relacionados aos dados. Podemos ajustar o painel onde o gráfico esta inserido, o fundo do gráfico, a legenda, os eixos titulos, etc. 


# Elementos da Aula

1. [Funções theme](#anchor1)
2. [Multiplos gráficos](#anchor2)


## Funções theme {#anchor1}

Dentro da função theme(), utilizamos o argumento específico que desejamos alterar, juntamente com a função element() correspondente ao ajuste desejado. Para ilustrarmos mais didaticamente a relação entre a função theme() e a função element, vamos nomear como "p" todo o gráfico da aula passada

```{r klippy, echo=FALSE, include=TRUE}
klippy::klippy(position = c('top', 'right'), color = 'auto', tooltip_message = "Copy code", tooltip_success = "Copied!")
```

```{r fig.dim = c(6, 4) }
library(ggplot2)
library(gcookbook)
p <- ggplot(data = cabbage_exp, aes(x = Date, y = Weight))+
  geom_col(aes(fill = Cultivar), position = "dodge", color = "black")+
  labs(x = "Dias de cultivo",
       y = "Peso (kg)",
       title = "Relacao peso / dias de cultivo",  # não esta configurado para aceitar acentuação
       subtitle = "subtitulo",
       caption = "Fonte: R base")+
  geom_text(aes(label = Weight, group = Cultivar),
            color = "black", 
            size = 3,
            vjust = -0.3,
            position = position_dodge(0.9))+
  ylim(c(0, 4))+
  scale_fill_manual(values=c("darkgreen", "darkblue"))
p
```

Existem 4 elementos theme fundamentais. 

1. element_text() - Modifica rótulos e cabeçarios. Podemos controlar a fonte, cor, tamanho, ajustes horizontais e verticas
```{r fig.dim = c(6, 4) }
p + theme(plot.title = element_text(size = 6))
p + theme(plot.title = element_text(face = "bold", colour = "red"))
p + theme(plot.title = element_text(hjust = 1))
p + theme(axis.text = element_text(size = 25))
p + theme(axis.title = element_text(size = 25))

```

2. element_line() - Modifica parâmetros das linhas, tais como cor, tamanho e estilo
```{r fig.dim = c(6, 4) }
p + theme(panel.grid.major = element_line(colour = "black"))
p + theme(panel.grid.major = element_line(linewidth = 2))
p + theme(panel.grid.major = element_line(linetype = "dotted"))
p + theme(panel.grid.major = element_line(linetype = "dotted"))

```

3. element_rect() - Modifica ajustes de retangulos, muito utilizado para modificar o fundo dos gráficos, e outros parâmetros de área
```{r fig.dim = c(6, 4) }
p + theme(plot.background = element_rect(fill = "grey80", colour = NA))
p + theme(plot.background = element_rect(colour = "red", size = 2))
p + theme(panel.background = element_rect(fill = "linen"))

```

4. element_blank() - Modifica para "Nada". Usado quando não queremos fazer ajustes ou não queremos alocar espaços

```{r fig.dim = c(6, 4) }

p + theme(panel.background = element_blank())
p + theme(axis.title.x = element_blank())
p + theme(axis.title.y = element_blank())
p + theme(axis.line = element_line(colour = "grey50"))
p + theme(axis.line = element_blank())
```

Similar ao que vimos anteriormente, podemos incluir varios argumentos da função theme no mesmo gráfico

```{r fig.dim = c(6, 4) }

p + theme(plot.title = element_text(hjust = 0.5, colour = "grey25"),
          panel.grid.major.y = element_line(colour = "grey"),
          panel.grid.minor = element_blank(),
          panel.background = element_blank(),
          axis.line = element_line(colour = "black"),
          legend.position = "right")
```

 Veja em help a diversidade de funcionalidades que a função theme fornece, e  [*aqui*](https://ggplot2-book.org/polishing.html#theme-elements) uma lista de argumentos que podem ser usados na função theme(), juntamente com a função element() correspondente

---

Exercícios

1. aksjjks